【裁判字號】    88,上訴,2007
【裁判日期】    890107
【裁判案由】    公共危險
【裁判全文】
臺灣高等法院刑事判決                          八十八年度上訴字第二七號
    上  訴  人
    即  被  告  甲○○
    選任辯護人  吳義雄
右上訴因公共危險案件，不服臺灣士林地方法院八十七年度訴字第六０一號中華民國
八十八年四月一日第一審判決（起訴案號：臺灣士林地方法院檢察署八十七年度偵字
第五一二０號），提起上訴，本院判決如左：
    主      文
上訴駁回。
    事      實
一、甲○○因不滿鄰居乙○○常在車庫搬運貨物、切割ＰＣ塑膠板，發生聲響，吵人
    安寧，素不相睦，明知車庫與乙○○之住宅相連，車庫內停放二輛汽車，及易燃
    之ＰＣ塑膠板等易燃物品，如於該車庫內點燃物品，有因此延燒乙○○住處，致
    生公共危險之虞。詎甲○○竟於民國八十七年五月十日凌晨一時三十分許，以白
    色汽油桶盛裝汽油，潑灑乙○○所有停於台北縣汐止鎮○○路○段一九九巷四十
    七號住宅旁車庫內之車號ＣＪ－０五四一號自用小貨車及ＢＷ－五五０九號小客
    車，放火燒毀該二部車輛，並延燒至車庫、住宅之天花板與窗戶，致生公共危險
    ，幸經乙○○及鄰居及時撲救，火勢才未擴大，該住宅之主要結構部分始未喪失
    效用。嗣經乙○○及該里里長陳銘德、社區主委王國強、總幹事蔡焜松等人發現
    甲○○無故遭火燒傷，並由家人急送林口長庚醫院救治，為警循線查悉上情。
二、案經台北縣警察局汐止分局報請台灣士林地方法院檢察署檢察官偵查起訴。
    理      由
一、訊據上訴人即被告甲○○否認前開犯行，辯稱：伊當日晚上九時許身著白色上衣
    、黃色短褲，自外購物回來，見告訴人車庫起火，即以雙手滅火，然火勢太大，
    導致伊四肢燒傷，伊所有之車號ＢＪ－四０三七號小客車內及後車廂內之汽油殘
    渣，係行駛中油料溢漏造成云云。惟查：
（一）證人汪怡虹於警訊時證稱：「於八十七年五月十日凌晨一時許，突然聽到一聲
      巨響，看到對面樓下車庫及兩輛車著火，並同時看到一個人身著黃色上衣右手
      拿白色桶子往後滑倒」，於偵查時證稱：「當時只有看到一人提桶子並跌倒，
      只知身著黃色上衣，看不出是何人」（見偵查卷第二十九頁），於原審調查時
      證稱：「我當時聽到踫的一聲，自二樓往外看，看到有一人站在小貨車前方，
穿著黃色上衣，拿著一個白色桶子，剛好跌倒，當時車庫已起火」（見原審八
      十七年十月十四日訊問筆錄）等語，而告訴人乙○○亦指稱：伊於八十七年五
      月十日凌晨一時許，聽到一聲巨響後，立即衝出屋外，發現伊車庫內之自小客
      車及自小貨車著火，火災係自汽車後方油箱開始燃燒等語，顯見本件火災之起
      火處應為車輛先著火，起火之時點應係八十七年五月十日凌晨一時許，殆可認
      定，而被害人之車輛停放處與電源線插座亦有所隔，業經原審勘驗明確，矧證
      人汪怡虹及告訴人乙○○均一致指稱聽一聲巨響即見起火，證人汪怡虹更指稱
      起火時見一人提裝汽油桶桶子立於小貨車後方等語，經警提示該男子所提水桶
      與卷附照片所示白色塑膠桶相似，此有汪怡虹指認之照片在卷足參，準此，綜
      上各情以觀，本件之火災應係人為縱火所致，殆屬無疑。
（二）本件火災發生後，告訴人聞被告甲○○之妻許碧珠呼叫救火，並聽聞巨響外出
      查看救火後，即聞許碧珠口稱「叫他不要做，他偏要做」，疑係被告甲○○所
      為，業據告訴人指訴甚詳。前來查處之員警及該山莊主委王國強、總幹事蔡焜
      松、里長陳銘德，聞告訴人指訴，且見與告訴人對門而居之被告家中燈火通明
      ，卻未見出門探視，與常情相違，嗣見被告女兒聞訊趕來，竟稱「伊父不做，
      伊也會做」，蔡焜松、陳銘德、王國強於徵得被告之女同意後至被告家中訪視
      ，果見被告身著土黃色上衣，花色短褲，胸前有剛遭火燻過之痕跡與氣味，且
      四肢通紅，表皮剝離，腳部嚴重燒傷，遭火灼傷情形十分嚴重，並聽得被告聲
      稱渠係替天行道，伸張正義。經證人蔡焜松、陳銘德、王國強與警員檢視被告
      汽車後行李箱，亦見後行李廂地毯遺有油渣，汽油味甚濃等情，亦分據蔡焜松
      、陳銘德、王國強、警員陳桂林等人於警訊、偵查及原審調查時證述在卷，且
      互核相符。雖證人汪怡虹於原審請其當面指認時，未能確定當天於火災現場所
      見之人是否即係被告，然以被告經火灼傷後於屋內係穿著黃色上衣與證人汪怡
      虹於火災現場所見之人亦係著黃色上衣，被告當天經送醫救治後，其兩下肢、
      兩膝及左上肢達二至三度燒傷，佔體表面積約百分之十等情，亦有長庚紀念醫
      院函、診斷證明書各附卷可證以觀，足見證人汪怡虹所指之人應係被告，灼然
      至明。而被告甲○○與其妻許碧珠二年來經常檢舉告訴人妨礙安寧一節，已據
      告訴人指訴在卷，核與告訴人、被告居住之堪農山莊社區總幹事蔡焜松所證被
      告甲○○曾多次反應告訴人乙○○車庫常發出電鋸切割ＰＣ板之噪音，使被告
      無法睡覺等情相符，質之被告甲○○亦於警訊時坦承渠妻許碧珠曾與告訴人吵
      過架等情在卷，是被告甲○○與告訴人乙○○素不相睦一節，已非無稽，綜合
      上情，依上開間接証據所顯示之訴訟上之證明，於通常一般人均不致有所懷疑
      ，而得確信被告有為上開縱火行為（最高法院七十六年臺上字第四九八六號判
      例參照），已灼然至明。
（三）再告訴人前開車輛遭火燒毀，大火並延燒至車庫天花板及其旁告訴人住處，致
      天花板油漆燻黑剝落，告訴人房屋之冷氣機燒毀，窗戶玻璃破裂等情，亦有現
      場照片多幀暨修繕估價單多紙附卷為憑。而該車庫係位於台北縣汐止鎮○○路
      ○段一九九巷四十七號告訴人之住處旁，與該住處相連，業據告訴人指述在卷
      ，並經原審勘驗明確，該車庫與告訴人之住處俱屬整體建築，是前揭房屋於火
      災發生時為有人所在之住宅，此部分事實亦堪認定。而被告明知上開車庫與告
      訴人乙○○之住處相連，車庫內停放二輛汽車，及易燃之ＰＣ塑膠板等易燃物
      品，如於該車庫內點燃物品，有因此延燒乙○○住處，致生公共危險之虞。詎
      被告仍持白色汽油桶盛裝汽油，潑灑乙○○所有之自用小貨車及小客車，放火
      燒毀該二部車輛，並延燒至車庫、住處之天花板與窗戶，致生公共危險，幸經
      乙○○及鄰居及時撲救，該住宅之主要結構部分始未喪失，是本件火災確係因
      被告縱火所致，至為明確。
（四）被告雖辯稱：伊當日晚上九時許身著白色上衣、黃色短褲，自外購物回來，見
      告訴人車庫起火，即以雙手滅火，因火勢太大，導致伊四肢燒傷云云，然本件
      火災之發生係於八十七年五月十日凌晨一時許，已如前述，被告所稱係當日晚
      上九時許，與事實不符，已屬無據，況果若被告所言，其先發現火災，則被告
      理應大呼救火才是，豈會赤手空拳撲向火源，此亦有違常情，是綜上各情參互
      以觀，應係被告持汽油潑灑放火，不慎反遭火苗灼傷無疑，被告前開所辯，顯
      係避就推諉之詞，洵無可採，又本件火災查無火災鑑定資料，業據警員黃和加
      到庭證述在卷，惟本案事證明確，被告犯行應堪認定。
二、查台北縣汐止鎮○○路○段一九九巷四十七號住處及旁邊之車庫為告訴人乙○○
    之住處，為現供人使用之住宅，被告已著手放火燒燬該住宅之行為，然僅燒毀該
    二部車輛，並延燒至車庫、住處之天花板與窗戶，尚未使該住宅之主要結構部分
    喪失效用，有警局拍攝之火災現場照片在卷可證。核其所為，係犯刑法第一百七
    十三條第三項、第一項放火現供人使用之住宅未遂罪。又被告以一個放火行為同
    時燒燬住宅與該住宅內之車輛、窗戶及天花板等物，應以保護社會公安法益為重
    ，僅論以刑法第一百七十三條第三項、第一項之罪，不另成立刑法第一百七十五
    條第一項之罪（最高法院七十九年台上字第一四七一號判例參照），附此敘明。
    被告已著手於放火行為之實施，未生燒燬之結果，為未遂犯，爰依刑法第二十六
    條前段之規定，按既遂犯之刑度減輕其刑。原審同此事實認定，依刑法第一百七
    十三條第三項、第一項、第二十六條前段、第三十八條第一項第二款之規定，審
    酌被告犯罪之動機、目的、犯罪時所受之刺激、被告昔日品行並無不良紀錄，有
    台灣高等法院檢察署刑案紀錄簡覆表在卷足憑、被害人係被告之鄰居，竟因相處
    不睦而出此激烈手段縱火燒屋、於住宅區放火犯罪所生之危害頗鉅、被害人所受
    損害程度及被告犯罪後之態度等一切情狀，量處有期徒刑三年七月。白色塑膠桶
    乙個，為被告供犯罪所用之物，應為被告所有之物，雖未扣案，然無證據證明其
    業已滅失，原審判決依刑法第三十八條第一項第二款之規定宣告沒收。其認事用
    法及量刑均無不當，被告上訴否認犯罪為無理由，應予駁回。
據上論斷，應依刑事訴訟法第三百六十八條，判決如主文。
本案經檢察官周誠南到庭執行職務。
中    華    民    國    八十九    年        一        月      七        日
                            台灣高等法院刑事第八庭
                                審判長法  官  蔡  秀  雄
                                      法  官  陳  榮  和
                                      法  官  沈  宜  生
右正本證明與原本無異。
如不服本判決應於收受送達後十日內向本院提出上訴書狀，其未敘述上訴之理由者並
得於提起上訴後十日內向本院補提理由書（均須按他造當事人之人數附繕本）。
                                      書記官  明  祖  星
中    華    民    國    八十九    年        一        月      十九      日
附錄：本案論罪科刑法條全文
刑法第一百七十三條第三項、第一項：
放火燒燬現供人使用之住宅或現有人所在之建築物、礦坑、火車、電車或其他供水、
陸、空公眾運輸之舟、車、航空機者，處無期徒刑或七年以上有期徒刑。
失火燒燬前項之物者，處一年以下有期徒刑、拘役或五百元以下罰金。
第一項之未遂犯，罰之。


司法院資訊處製作；財團法人民間司法改革基金會備份。
